【裁判字號】    99,訴,317
【裁判日期】    990415
【裁判案由】    違反毒品危害防制條例
【裁判全文】
臺灣彰化地方法院刑事判決              99年度訴字第317號
公  訴  人  臺灣彰化地方法院檢察署檢察官
被      告  甲○○
上列被告因違反毒品危害防制條例案件，經檢察官提起公訴（99
年度毒偵字第222號），本院逕以簡式審判程序判決如下：
    主  文
甲○○施用第一級毒品，累犯，處有期徒刑柒月。
    犯罪事實
一、甲○○前於民國88年間因施用毒品案件，經本院裁定送觀察
    勒戒處所觀察勒戒後，認無繼續施用毒品之傾向，於88年10
    月18日執行完畢釋放，並由臺灣彰化地方法院檢察署檢察官
    以88年度毒偵字第1024號為不起訴處分確定。又於89年間因
    施用毒品案件，經本院裁定送觀察勒戒處所觀察勒戒後，認
    無繼續施用毒品之傾向，於89年9月25日執行完畢釋放，並
    由臺灣彰化地方法院檢察署檢察官以89年度毒偵字第1936號
    為不起訴處分確定。其後又於91年間因施用第一級毒品案件
    ，經本院以91年度毒聲字第1138號裁定送入戒治處所施以強
    制戒治，嗣經本院以91年度毒聲字第2766號裁定停止戒治，
    於91年11月27日停止戒治出監，所餘戒治期間付保護管束，
    迄92年6月17日保護管束期滿未經撤銷而視為執行完畢，同
    次犯行並經檢察官起訴，繼由本院以91年度訴字第730號判
    處有期徒刑10月確定，於93年4月16日縮短刑期執行完畢出
    監。復於95年間因施用第一級毒品案件，經本院以95年度訴
    字第746號判處有期徒刑1年2月，案經上訴，經臺灣高等法
    院臺中分院以95年度上訴字第2253號判決上訴駁回而告確定
    ，嗣經該院以96年度聲減字第1480號裁定減刑為有期徒刑7
    月確定；另因施用第一級毒品案件，經本院以96年度訴字第
    797號判決判處有期徒刑1年4月確定，再經本院以96年度聲
    減字第2838號裁定減刑為有期徒刑8月確定，上開二案接續
    執行，於97年5月2日縮刑期滿執行完畢出獄。近又因施用第
    一級毒品案件，經本院分別以98年度訴字第1956、1985號各
    判處有期徒刑8月、8月確定（尚未執行）。
二、詎甲○○仍不知悔改，又基於施用第一級毒品海洛因之犯意
    ，於98年6月28日中午12時許，在其位於彰化縣二林鎮東興
    里福建巷4之1號住處內，以將海洛因摻水稀釋後置於針筒再
    注射至體內之方式，施用第一級毒品海洛因1次，嗣於98年6
    月30日中午12時許，在彰化縣二林鎮○○路與力行街口，經
    警見其行跡可疑進行盤查，而在職司偵查犯罪之警察人員發
    現前，自行向警員陳明其有施用毒品之犯行，並自願與警員
    回所接受採尿檢驗，，檢驗結果呈現嗎啡陽性反應，而查悉
    上情。
三、案經彰化縣警察局芳苑分局報請臺灣彰化地方法院檢察署檢
    察官偵查起訴。
    理  由
一、本件被告甲○○所犯係死刑、無期徒刑、最輕本刑為3年以
    上有期徒刑以外之罪，其於準備程序就前揭被訴事實為有罪
    之陳述，經受命法官告知簡式審判程序之旨，並聽取其與公
    訴人之意見後，本院認無不得或不宜改依簡式審判程序進行
    之處，爰依刑事訴訟法第273條之1第1項、第284條之1，裁
    定本案由受命法官獨任進行簡式審判程序，合先敘明。
二、上開犯罪事實，有下列證據可資證明：
    (一)彰化縣警察局芳苑分局委託檢驗尿液代號與真實姓名對照
      認證表。
    (二)詮昕科技股份有限公司濫用藥物尿液檢驗報告。
    (三)自首情形紀錄表。
    (四)臺灣高等法院被告前案紀錄表，及偵卷所附刑案資料查註
      紀錄表。
    (五)被告於警詢、偵訊及本院審理時之自白。
三、論罪科刑：
    (一)按毒品危害防制條例於92年7月9日修正公布，自93年1 月
      9日施行，其中第20條、第23條將施用毒品之刑事處遇程
      序，區分為「初犯」及「5年內再犯」、「5年後再犯」。
      依其立法理由之說明：「初犯」，經觀察、勒戒或強制戒
      治後，應為不起訴處分或不付審理之裁定；經觀察、勒戒
      或強制戒治執行完畢釋放後，「5年內再犯」者，因其再
      犯率甚高，原實施之觀察、勒戒及強制戒治既已無法收其
      實效，爰依法追訴或裁定交付審理。至於經觀察、勒戒或
      強制戒治執行完畢釋放後，「5年後再犯」者，前所實施
      之觀察、勒戒或強制戒治已足以遮斷其施用毒品之毒癮，
      為期自新及協助其斷除毒癮，仍適用「初犯」規定，先經
      觀察、勒戒或強制戒治之程序。從而依修正後之規定，僅
      限於「初犯」及「5年後再犯」二種情形，始應先經觀察
      、勒戒或強制戒治程序。倘被告於5年內已再犯，經依法
      追訴處罰，縱其第3次（或第3次以上）再度施用毒品之時
      間，在初犯經觀察、勒戒或強制戒治執行完畢釋放5年以
      後，已不合於「5年後再犯」之規定，且因已於「5年內再
      犯」，顯見其再犯率甚高，原實施觀察、勒戒或強制戒治
      ，已無法收其實效，即應依該條例第10條處罰（最高法院
      95年第7 次、97年第5 次刑事庭會議決議參照）。查本件
      被告前因施用毒品案件，經送觀察勒戒執行完畢釋放後5
      年內，仍因施用毒品犯行而遭訴追、判刑（參見犯罪事實
      欄所載），是本件被告並不合於「5 年後再犯」之規定，
      揆諸上開說明，被告所為已符合毒品危害防制條第23條第
      2 項之所定之追訴要件，並無「初犯」規定之適用，自毋
      須再重新施予觀察、勒戒之處遇程序，而應直接訴追處罰
      。
    (二)核被告所為，係犯毒品危害防制條例第10條第1項之施用
      第一級毒品罪。被告於施用前持有第一級毒品之低度行為
      ，應為施用之高度行為所吸收，不另論罪。
    (三)被告之前案紀錄，有臺灣高等法院被告前案紀錄表，及偵
      卷所附刑案資料查註紀錄表在卷可參。其於上開案件執行
      完畢後5年以內故意再犯本件有期徒刑刑以上之罪，為累
      犯，應依刑法第47條第1項之規定，加重其刑。
    (四)又按刑法第62條所謂「發覺」，固非以有偵查犯罪職權之
      機關或人員確知其人犯罪無誤為必要，而於對其發生嫌疑
      時，即得謂為已發覺；但此項對犯人之嫌疑，仍須有確切
      之根據得為合理之可疑者，始足當之，若單純主觀上之懷
      疑，要不得謂已發生嫌疑（最高法院72年臺上字第641 號
      判例意旨參照）。本件被告係在有偵查犯罪職權之機關或
      公務員發覺其海洛因之犯罪前，主動向警方坦認其有前開
      施用海洛因之犯行而自首，並同意警方採尿送驗，且主動
      接受裁判等情，有自首情形紀錄表在卷可參，，爰依刑法
      第62條前段之規定，減輕其刑，並依法先加後減之。
    (五)爰審酌被告前曾施用毒品，經送觀察勒戒、強制戒治等處
      分後，猶未能戒除毒癮，而再為本件施用毒品之犯行，尚
      乏禁絕毒害之決心，惟其近因另案所犯施用毒品遭判刑而
      尚未執行，且其於本院審理時尚能坦認犯行，頗有悔悟之
      心，暨審酌被告之智識程度、素行紀錄等一切情狀，量處
      如主文所示之刑，以資儆懲。
四、如不服本判決應於收受判決後10日內向本院提出上訴書狀，
    並應敘述具體理由。其未敘述上訴理由者，應於上訴期間屆
    滿後20日內向本院補提理由書（須附繕本），切勿逕送上級
    法院。
據上論斷，應依刑事訴訟法第273條之1第1項、第299條第1項前
段、第310條之2、第454條第1項，毒品危害防制條例第10條第1
項，刑法第11條前段、第47條第1 項、第62條前段，判決如主文
。
本案經檢察官賴志盛到庭執行職務。
中    華    民    國    99    年    4     月    15    日
                  刑事第七庭      法  官  黃玉齡
以上正本證明與原本無異。
如不服本判決，應於收受判決後10日內向本院提出上訴書狀，並
應敘述具體理由；其未敘述上訴理由者，應於上訴期間屆滿後20
日內向本院補提理由書（均須按他造當事人之人數附繕本「切勿
逕送上級法院」）。
中    華    民    國    99    年    4     月    15    日
                                  書記官  黃鏽金
附錄論罪科刑法條：
毒品危害防制條例第10條
施用第一級毒品者，處 6 月以上 5 年以下有期徒刑。
施用第二級毒品者，處 3 年以下有期徒刑。

司法院資訊處製作；財團法人民間司法改革基金會備份。
